【裁判字號】    90,交訴,14
【裁判日期】    900525
【裁判案由】    過失致死
【裁判全文】
台灣新竹地方法院刑事判決                            九十年度交訴字第一四號
    公  訴  人  臺灣新竹地方法院檢察署檢察官
    被      告  丁○○
    選任辯護人  潘秀華  律師
                唐琪瑤  律師
右列被告因過失致死案件，經檢察官提起公訴（八十九年度偵字第六九一一號），本
院判決如左：
    主      文
丁○○因過失致人於死，處有期徒刑陸月，如易科罰金，以參佰元折算壹日。
    事      實
一、丁○○於民國（下同）八十九年九月二十二日（公訴人誤為二十三日）下午七時
    三十分許，駕駛車號Ｒ四─七五五五號自小客車，沿新竹市○○路由經國路往中
    華路方向行駛，途經民權路與中央路交岔路口時，本應注意汽車行駛至交岔路口
    ，左轉彎時，應距交岔路口三十公尺前顯示方向燈或手勢，行至交岔路口中心處
    左轉，並不得佔用來車道搶先左轉，而依當時之狀況，天候晴，夜間有照明，路
    面乾燥、無缺陷，且無障礙物，視距良好，並無不能注意之情事，竟疏未注意，
    貿然未達前開交岔路口中心處即佔用對向車道搶先左轉，適有陳冠甫騎乘車號Ｈ
    ＰＪ─七０六號重機車沿新竹市○○路由中華路往經國路方向直行，遇此狀況閃
    避不及，而與丁○○前開自小客車發生碰撞，陳冠甫當場人車倒地，受有頭部外
    傷合併頭骨骨折、顱內出血之傷害。丁○○於肇事後隨即下車查看陳冠甫傷勢，
    並以其行動電話撥打一一九，嗣經路人報警處理，丁○○於有偵查犯罪職權之公
    務員即警員甲○○至現場處理尚未發覺犯罪人前，向該警員吳銓彬自首犯罪，並
    陳述肇事之經過，而接受裁判。陳冠甫經送往林口長庚醫院急診後，延至次日（
    二十三日）上午五時十五分許不治死亡。
二、案經台灣新竹地方法院檢察署檢察官相驗後自動檢舉及陳冠甫之父丙○○訴請台
    灣新竹地方法院檢察署檢察官偵查起訴。
    理      由
一、訊據被告丁○○對其於右揭時地駕車肇事，導致被害人陳冠甫不治死亡之事實坦
    承不諱，並自白其對上開結果有過失責任之情事，復有道路交通事故調查報告表
    及所附之車禍事故現場圖、現場照片九幀在卷可資佐證，被害人陳冠甫所騎乘之
    機車確因與被告所駕駛之自小客車發生碰撞後當場人車倒地，被害人陳冠甫因之
    受有頭部外傷合併頭骨骨折、顱內出血之傷害，經送醫後不治死亡，亦經臺灣新
    竹地方法院檢察署檢察官督同檢驗員相驗屬實，製有相驗屍體證明書、驗斷書及
    勘驗筆錄等及長庚紀念醫院診斷證明書一紙在卷可憑。按「汽車行駛至交岔路口
    ，其行進、轉彎，應依左列規定：：：四、左轉彎時，應距交岔路口三十公尺前
    顯示方向燈或手勢，行至交岔路口中心處左轉，並不得佔用來車道搶先左轉。」
    ，道路交通安全規則第一百零二條第一項第四款定有明文。被告於上開時、地駕
    駛前揭車輛時，亦應遵守上述交通安全之規定，而有該等注意義務甚明。查被告
    於肇事時，天候晴，夜間有照明，路面乾燥、無缺陷，且無障礙物，視距良好，
    並無不能注意之情事，有上開道路交通事故調查報告表可參，足認其並無不能注
    意之情事，惟其駕車仍貿然未達前開交岔路口中心處即佔用對向車道搶先左轉，
    以致肇事，其有過失，灼然甚明。參以本件經送臺灣省竹苗區車輛行車事故鑑定
    委員會鑑定結果，亦為相同之認定，有該委員會於九十年三月十三日出具之府覆
    議字第九００二三四號鑑定意見書在卷可按，又被害人係因被告過失駕車撞擊致
    死，是認被告之過失行為與被害人之死亡結果間，具有相當因果關係。至辯護人
    雖為被告利益具狀辯護稱：被害人騎乘機車行駛於靠近中央分向線位置，未依規
    定靠右行駛，且撞及後往前彈飛落至被告車子左後輪處，足證其車速甚快，實有
    超速之嫌，又未依規定配戴安全帽，以致頭部倒地顱內出血死亡，故認被害人亦
    有過失，另現場目擊證人乙○○到庭證稱：被告自小客車沿民權路欲左轉中央路
    ，停在超過紅綠燈處，尚未到對向車道，機車衝過來往自小客車撞下去，當時自
    小客車是靜止的云云。惟查證人乙○○前開證詞與被告自白肇事經過不同，且與
    警繪事故現場圖跡證明顯不符，自不可採。又被害人陳冠甫係騎乘重機車，肇事
    現場為二線道，此觀警繪事故現場圖及現場照片自明，依道路交通安全規則第九
    十九條第一項第二款「機器腳踏車行駛之車道，應依左列規定：：：二、在已劃
    分快慢車道之道路，輕型機器腳踏車應在慢車道行駛，重型機器腳踏車依標誌或
    標線之規定行駛，無標誌標線者，得在快慢車道行駛。但在快車道行駛時，除左
    轉彎外，應行駛於最外側車道。」之規定，被害人於事發時行駛於快車道，尚與
    前開規定無違（按快車道只有一線，自無所謂最外側車道），又證人即台灣省覆
    議委員會委具丁士芳、吳水盛到庭陳稱：「肇事現場我們認為括地痕是撞擊後機
    車右倒橫向留下來的，括地痕有二處，右前輪及右側較明顯，研判碰撞點應是在
    括地痕起點再往後退一點的位置，碰撞後，機車被往前推了約三公尺左右，如果
    汽車是靜止的，刮地痕起點應該是在汽車前方，而且機車會反彈到三公尺的距離
    也不多，所以我們覺得小客車不是靜止的。」等語，再參諸事故現場圖及現場照
    片所示，應認被告自小客車並非靜止遭被害人機車撞及。又依卷內事證，無從認
    定事故時被害人車速，臺灣省竹苗區車輛行車事故鑑定委員會以車損狀況逕為判
    定被害人超速行駛，尚無根據，其據以認定被害人同有肇事原因部分，即非可採
    。至被害人未依規定配戴安全帽乙節，核與本件車禍發生無關，僅為民事賠償時
    應斟酌事項而已。綜上，本件事證已臻明確，被告過失致死之犯行堪予認定，自
    應依法予以論罪科刑。
三、核被告所為，係犯刑法第二百七十六條第一項之過失致死罪。查被告於肇事後之
    同日十九時三十二分四十二秒，以其行動電話撥打一一九報案，有中華電信股份
    有限公司長途及行動通信分公司通聯記錄一紙附卷可稽，雖一一九為消防電話號
    碼，然揆其用意，當係為報案而誤撥，另證人即到場處理警員甲○○雖證稱伊忘
    記被告當時有無主動向其表示為肇事者云云，然相驗卷內證人甲○○所製之變死
    報告記錄表中，明確記載被告為報案人，參以被告前開撥打一一九之行為，應認
    被告確在犯罪未被有偵查權之機關或公務員發覺前，即向到場警員自首犯行並接
    受裁判，而符合自首之規定，爰依刑法第六十二條前段規定減輕其刑。爰審酌被
    告因一時不慎，致涉犯本案之過失程度，肇事後並未逃逸，暨被告迄未與被害人
    家屬達成民事和解賠償、犯後態度等一切情狀，量處如主文所示之刑，並諭知易
    科罰金之折算標準。又被告於行為後，刑法第四十一條業於九十年一月四日修正
    為「犯最重本刑為五年以下有期徒刑以下之刑之罪，而受六月以下有期徒刑或拘
    役之宣告，因身體、教育、職業、家庭之關係或其他正當事由，執行顯有困難者
    ，得以一元以上三元以下折算一日，易科罰金。但確因不執行所宣告之刑，難收
    矯正之效或難以維持法秩序者，不在此限。」、「併合處罰之數罪，均有前項情
    形，其應執行之刑逾六月者，亦同。」並於同年月十日公佈施行，於同年月十二
    日生效，茲比較新舊法之規定，變更後之新法對被告並無不利，依刑法第二條第
    一項前段之規定，自應適用裁判時之新法，附此敘明。
據上論斷，應依刑事訴訟法第二百九十九條第一項前段，刑法第二百七十六條第一項
、第四十一條第一項前段、第二條第一項前段、第六十二條前段，罰金罰鍰提高標準
條例第一條前段、第二條，判決如主文。
本案經檢察官吳金棟到庭執行職務。
中      華      民      國    九十    年      五      月     二十五     日
                                      臺灣新竹地方法院交通法庭
                                          法  官  楊  明  箴
右正本證明與原本無異。
如不服本判決，應於判決送達後十日內向本院提出上訴狀( 應附繕本 )，上訴於
臺灣高等法院。
                                            書記官  陳  進  楷
中      華      民      國    九十    年      五      月     三十一     日
附錄本案論罪科刑法條全文：刑法第二百七十六條第一項、
一、因過失致人於死者，處二年以下有期徒刑、拘役或二千元以下罰金。


司法院資訊處製作；財團法人民間司法改革基金會備份。
